【裁判字號】    99,易,310
【裁判日期】    990607
【裁判案由】    傷害
【裁判全文】
臺灣高雄地方法院刑事判決               99年度易字第310號
公  訴  人  臺灣高雄地方法院檢察署檢察官
被      告  丙○○
上列被告因傷害案件，經檢察官提起公訴（98年度偵緝字第79號
），本院判決如下：
    主  文
丙○○共同犯傷害罪，處有期徒刑伍月，如易科罰金，以新臺幣
壹仟元折算壹日。
    事  實
一、丙○○於民國97年2 月7 日凌晨0 時10分許，與真實姓名年
    籍不詳之成年男子友人，在高雄市○○區○○路與仁智街口
    之「奧斯卡電影院」前燃放鞭炮，適在旁之攤販丁○○見狀
    唯恐發生危險，遂勸告丙○○與其友人至遠處燃放，丙○○
    與其友人遂心生不滿，並大聲稱過年過節放鞭炮有什麼關係
    等語後，仍繼續燃放鞭炮；詎丁○○之子甲○○至上開擺攤
    處所幫忙時，向前道歉並將打火機借予丙○○之時，丙○○
    與其友人竟共同基於傷害之犯意聯絡，以徒手及持安全帽、
    鐵製停車架等物毆打甲○○，而丁○○見狀即上前以身體護
    住甲○○，亦遭丙○○與其友人毆打，致甲○○受有左臉頰
    血腫（8 ×5cm ）併破皮、鼻浮腫併鼻血、下唇浮腫破皮、
    左額破皮、上腹疼痛、右上臂浮腫及掌背擦傷等傷害，丁○○受有頂部頭皮血腫挫傷（6cm ）、左掌背瘀腫（5 ×4cm
    ）、右掌背及第3 指瘀腫（6 ×3cm ）等傷害。
二、案經丁○○、甲○○訴請高雄市政府警察局新興分局報請臺
    灣高雄地方法院檢察署檢察官偵查後起訴。
    理  由
壹、證據能力部分：
一、按證人、鑑定人依法應具結而未具結者，其證言或鑑定意見
    ，不得作為證據；被告以外之人於審判外之言詞或書面陳述
    ，除法律有規定者外，不得作為證據；被告以外之人於偵查
    中向檢察官所為之陳述，除顯有不可信之情況者外，得為證
    據，刑事訴訟法第158 條之3 、第159 條第1 項、第159 條
    之1 第2 項分別定有明文。又所謂「依法應具結而未具結者
    」，在偵查中係指檢察官依刑事訴訟法第175 條之規定，以
    證人身分傳喚被告以外之人到庭作證，或雖非以證人身分傳
    喚到庭，而於訊問調查過程中，轉換為證人身分為調查時，
    此時其等供述之身分為證人，則檢察官自應依刑事訴訟法第
    186 條有關具結之規定，命證人供前或供後具結，其陳述始
    符合同法第158 條之3 之規定，而有證據能力；惟若檢察官
    非以證人身分傳喚而以告訴人身分傳喚到庭為訊問時，其身
    分既非證人，即與「依法應具結」之要件不合，縱未命其具
    結，純屬檢察官調查證據職權之適法行使，當無違法可言。
    是丁○○、甲○○於偵查中以告訴人身分所為之陳述，縱未
    經具結，亦不違反上開證人應具結之規定，且被告、檢察官
    亦均未於言詞辯論終結前聲明異議，則被告之對質詰問權亦
    經充分保障，揆諸前揭規定，應認丁○○、甲○○於偵查中
    之陳述有證據能力。
二、按被告以外之人於審判外之陳述，雖不符前4 條之規定，而
    經當事人於審判程序同意作為證據，法院審酌該言詞陳述或
    書面陳述作成時之情況，認為適當者，亦得為證據；當事人
    、代理人或辯護人於法院調查證據時，知有第159 條第1 項
    不得為證據之情形，而未於言詞辯論終結前聲明異議者，視
    為有前項之同意，刑事訴訟法第159 條之1 第2 項、第159
    條之5 分別定有明文。本件以下所引用之各項供述證據：(一)
    證人戊○○、乙○○於偵查中向檢察官所為之陳述，業經具
    結且無顯不可信之情形存在，且戊○○、乙○○於本院審理
    時，並已到庭作證，被告之對質詰問權亦經充分保障，依刑
    事訴訟法第159 條之1 第2 項規定，應具證據能力；(二)證人
    丁○○、甲○○、戊○○、乙○○於本院審理時所為之證述
    ，業經具結，並經被告及檢察官當庭交互詰問，符合刑事訴
    訟法第166 條以下證人詰問之規定，應具證據能力；(三)前揭
    壹、一之部分，其餘供述證據，因檢察官、被告未於言詞辯
    論終結前聲明異議，本院審酌前開證據作成或取得時之狀況
    ，並無違法或不當情事，復經本院於審判期日依法進行調查
    、辯論，應均具證據能力，合先敘明。
貳、實體部分：
一、訊據被告丙○○矢口否認有何傷害犯行，辯稱：當日伊並無
    到奧斯卡電影院門口現場，伊當日係去鳳山市青年夜市與友
    人乙○○喝酒，之後乙○○收攤後，伊就去另一友人戊○○
    位於高雄市○○區○○路之住處打麻將，伊無毆打告訴人丁○○及甲○○云云。經查：
  (一)被告丙○○與其友人有於前揭時、地毆打丁○○、甲○○等
    情，業據告訴人丁○○於警詢時陳稱：「於97年2 月7 日凌
    晨0 時10分左右，在高雄市○○區○○里○○路與仁智街（
    奧斯卡電影院）前被二名男子…毆打」、「…2 月7 日當天
    是春節大年初一，在我攤位的旁邊有…年輕人在那喝酒及放
    鞭炮，因距離太近怕發生危險，所以我向前勸告他們到隔壁
    放鞭炮以免發生危險，對方就對我嗆聲，因此我兒子甲○○
    向前向他們道歉時，對方就動手毆打我兒子甲○○，我看見
    此狀況趕緊向前勸架因此也被毆打。」、「…他們用手及安
    全帽和路邊停車用的鐵器毆打我及我兒子…」等語（見警卷
    第3 頁及其反面），於偵查中亦稱：被告即為當日毆打伊之
    人（見偵卷第5 至6 頁），又於本院審理時具結證稱：「（
    97/2/7那天，為何會與被告發生衝突？）那天我在那邊賣飲
    料，他到隔壁與朋友吃火鍋，期間他朋友也有叫我過去吃，
    我也吃了一些東西，之後我就到我的攤位做生意，他繼續吃
    ，之後他在我攤子前面放鞭炮，我跟他說你到旁邊一點放，
    他就說過年過節我放鞭炮有什麼關係，我就開始收攤了，而
    我的兒子甲○○過來幫我收攤…」、「…我兒子回來之後看
    到被告蹲在那邊要放鞭炮就拿打火機要給他…但被告就站起
    來拿安全帽打我兒子，我看我兒子臉上有血且被告還要拿鐵
    條打甲○○，我就過去抱著甲○○…我也被打到…」等語（
    見本院易字卷第61至62頁）；另告訴人甲○○於警詢時陳稱
    ：「於於97年2 月7 日凌晨0 時10分左右，在高雄市○○區
    ○○里○○路與仁智街（奧斯卡電影院）我媽媽的攤位前被
    二名男子…毆打」、「…2 月7 日當天是春節大年初一，在
    我媽媽攤位的旁邊有…年輕人在那喝酒及放鞭炮…我向前向
    他們道歉時，對方就動手毆打我，我媽媽看見此狀況趕緊向
    前勸架因此也被毆打。」等語（見警卷第6 頁及其反面），
    於偵查中亦稱：「我母親在新掘江做生意，被告在旁邊放鞭
    炮，我母親請被告把鞭炮拿遠一點放，被告就很不高興…後
    來被告先出手打我，然後再拿鐵器，連我母親來勸架時，也
    被被告打到。」等語（見偵卷第6 頁），復於本院審理時具
    結證述：「（當天為何會與被告發生衝突？）他在我媽旁邊
    放鞭炮，我媽當時要收攤…我媽叫他去旁邊一點放…他就心
    生不滿…我也是擔心我媽的安全，他就一直用台語說過年過
    節放鞭炮有什麼不可以，管那麼多，還說我還要買更多來放
    ，從我媽媽的攤子故意從左邊放到右邊，他打火機點不燃，
    我就拿我的打火機要借他，他就一拳揮過來打我左臉頰，一
    直打，那時還有拿安全帽、請勿停車的鐵架打我。」、「（
    你媽媽為何會受傷？）我媽看到我被他與他朋友打，我媽就
    跑過來抱我的身體護住我，說不要打我兒子，他們兩個就一
    直繼續打打到我媽的頭都腫起來。」等語（見本院易字卷第
    65 至66 頁）。觀之證人丁○○、甲○○前後所述大致相符
    ，且於本院審理時，經本院隔離訊問後，其2 人證言亦互核
    一致；復參酌證人丁○○稱：「我只知道其中一名是我隔壁
    攤賣雞腳凍叫阿源的姪子…」、「（你之前有無看過被告？
    ）有，認識，他會帶他小孩與妻子…他會來找他的叫『阿咪
    』的阿姨。」等語（見警卷第3 頁反面，本院易字卷第62頁
    ），而證人甲○○則係於97年2 月14日在高雄市○○區○○
    路撞見被告為其友人騎乘機車搭載行經該處為警攔查，即立
    刻向警方報稱被告即為當日毆打其與丁○○之人，此經證人
    甲○○於本院審理時具結證稱：「（既然你沒有跟警察說被
    告的名字，如何知道就是被告？）我們攤子被他打壞，也就
    是我被打那天，隔差不多五至七天後，他剛好在新崛江附近
    被他朋友載，而他的朋友被警察攔下來酒測，當時我們在那
    邊收東西要回家剛好看到被告，我就跟在附近巡邏的警察說
    就是這個人在新崛江打我的，警察就抓他，我們就去警察局
    。」、「（你第一次在警察局做筆錄時有無說被告的名字、
    特徵？）沒有說名字，只說臉大大的，短髮，是幾天之後才
    去指認。」等語（見本院易字卷第67頁），此與證人丁○○
    證述：「（警察如何知道要去找哪個人給你指認？）…被告
    打完後壹個禮拜，在新崛江那個地方被我兒子看到，那個時
    候被告看起來有喝酒，我兒子就騎機車去追巡邏車叫警察來
    抓被告。巡邏車抓到被告後就將被告帶到派出所。被告是被
    人用機車載的。警察就帶被告去派出所，我們就跟著去警察
    局做筆錄。所以我們第二次去派出所做筆錄就是因為我兒子
    有發現被告。」等語（見本院易字卷第63至64頁）相合，是
    以證人丁○○、甲○○應無誤認之可能；再參以證人丁○○
    、甲○○與被告並無任何仇恨怨隙，此據被告及證人丁○○
    、甲○○陳稱在卷（見警卷第1 頁反面、第5 頁反面、第8
    頁反面），因此證人丁○○、甲○○實無甘冒自身觸犯偽證
    罪之風險而故意栽贓之理；另由被告所持用之0000000000號
    行動電話97年2 月6 日至同年月7 日之雙向通聯紀錄可知（
    見偵卷第19頁反面至第20頁），被告於97年2 月6 日晚間11
    時53分許、11時55分許、11時57分許、97年2 月7 日凌晨0
    時10分許，其通話之基地台位置即在高雄市○○區○○路88
    號4 樓屋頂，顯見被告當時確係在上開地點，益證證人丁○○、甲○○上開證言之憑信性；再者，本件亦有阮綜合醫療
    社團法人阮綜合醫院診斷證明書2 紙附卷可稽（見警卷第16
    至17頁），因此上開事實應堪以認定。
  (二)被告雖辯稱：0000000000號行動電話，於97年2 月7 日為其
    妻子己○○所使用，並非伊所使用云云。惟於偵查中檢察事
    務官詢問時，被告先稱上開電話為其所使用，而於提示通聯
    紀錄後，始改稱當天係其妻子所使用（見偵卷第107 頁），
    前後已見矛盾不一之處，是否可採，不無疑義；再者，被告
    陳稱：「…鳳山青年夜市喝完是12點多了，接著就直接去戊○○家。我在戊○○家時，我主動打電話給我老婆說我在戊○○家，掛掉之後我老婆又打電話問戊○○家在那裡，我拿
    戊○○的電話打給我老婆說戊○○家的住址在正義路那邊，
    她找不到就一直打給戊○○…」、「（你說你在戊○○家有
    打給你老婆，你是如何打得？）我是用戊○○的手機打給我
    老婆的。」、「（你說你老婆找不到戊○○家就一直打給戊○○，那戊○○如何跟你老婆說？）我老婆是打戊○○的手
    機，戊○○就在電話裡跟我老婆說如何過去。」、「（講了
    幾通電話你老婆才找到？）約3、4通。」、「（你老婆是否
    是拿你的手機打得？）那是她的手機，是0000000000。」等
    語在卷（見本院易字卷第68至70頁），而戊○○之行動電話
    號碼為0000000000號，則有該行動電話通聯紀錄在卷可查（
    見偵卷第35頁），然不論由上開0000000000號行動電話及00
    00000000號行動電話之雙向通聯紀錄（見偵卷第20、38頁）
    ，均可知上開2 行動電話在97年2 月7 日，僅於凌晨0 時55
    分許，由0000000000號撥打至0000000000號，通話約15秒，
    其後再無任何通話紀錄，與被告上開陳述顯有不符；另被告
    又稱：「（案發當時，你老婆己○○人在何處？）在家裡…
    」等語（見本院易字卷第22頁），惟由上開0000000000號行
    動電話之雙向通聯紀錄，顯示自97年2 月6 日晚間11時53分
    許至97年凌晨0 時55分許，通話之基地台位址均非在己○○
    位於高雄市新興區○○○路63巷18號之住處（見本院易字卷
    第43頁）附近，顯見上開0000000000號行動電話並非由其配
    偶己○○所使用而係由被告所使用無疑，被告上開辯稱並非
    可採。
  (三)又證人戊○○雖證稱：「（被告問：97年2 月過年時，我有
    無去你家打麻將、喝酒？）有，我們有喝酒、打家庭麻將。
    」等語（見本院易字卷第71頁），然對於被告究係於何時到
    達，證人戊○○則稱「…好像是我們吃火鍋圍爐圍完被告就
    去我家了。」（見本院易字卷第72頁），另其亦證述：「（
    那天凌晨一點時被告打電話給你是要做什麼？）問我在那裡
    ，我說我在家。」等語（見本院易字卷第72頁），顯見被告
    縱使於97年2 月7 日曾至證人戊○○家中者，亦係於該日凌
    晨1 時許之後，因此並無法以證人戊○○上開證述遽而認定
    被告於97年2 月7 日凌晨0 時10分許並未在高雄市○○區○○路與仁智街口；況證人戊○○證稱有跟被告妻子說明如何
    前去伊住處（見本院易字卷第71頁），惟此與上開行動電話
    通聯紀錄並不相符，已如前述，且證人戊○○稱：「（被告
    太太有無去過你家？）有。」、「（她是否知道你家如何去
    ？）知道。一般都是被告載過去的。」等語（見本院易字卷
    第72頁），則在此情形下，被告妻子己○○是否仍有撥打電
    話詢問如何前去證人戊○○住處之必要，凡此均可見證人戊○○上開證述之憑信性實非無疑。
  (四)另證人乙○○雖於偵查中證述：「我只記得97年農曆過年的
    除夕夜我有與被告在一起，他大概晚上9 點多或10點多去找
    我，我就一邊做生意一邊與他喝酒聊天，直到我收攤，大約
    凌晨1 點半左右，然後我們就各自回家。」等語（見偵緝卷
    第33頁），審理中又證稱：「（你是做何生意？）之前在夜
    市擺射氣球的BB槍遊戲。」、「（在哪邊擺？）不一定，97
    年是在青年夜市。」、「（丙○○平常是否會去找你？）不
    一定，但過年只要我在高雄就一定會來找我」、「（你是否
    很確定97年除夕當天丙○○有去，還是因為那天是除夕夜所
    以你認為他有去？）我非常確定97年除夕夜那天丙○○有去
    。」、「（那天他何時去、何時離開？）大約八點左右去我
    那邊，晚上十二點將近一點我要收攤時才離開。」等語（見
    本院易字卷第106 、107 、108 頁），惟由上開被告所持用
    之0000000000號行動電話雙向通聯紀錄可知，被告於97年2
    月7 日之行動電話通話基地台位址，均未出現在高雄縣鳳山
    市，且其所述被告抵達及離開時點，前後亦不一致，是以證
    人乙○○上開證言已有可疑；另被告於警詢時稱：97年2 月
    7 日那天與朋友去喝酒，地點不清楚等語（見警卷第1 頁反
    面），而若如證人乙○○所述，被告每年過年均會找其喝酒
    聊天，則被告對於地點應知之甚詳，然被告卻於警詢時稱不
    記得聚會之地點，於偵查中始稱係在高雄縣鳳山市青年夜市
    （見偵卷第107 頁），實與常情有違，因此尚無法據此而為
    被告有利之認定。
  (五)綜上所述，本件事證明確，被告上開犯行洵堪認定，應予依
    法論科。
二、核被告丙○○所為，係犯刑法第277 條第1 項之傷害罪。被
    告與該真實姓名年籍不詳之成年男子就上開傷害犯行，有犯
    意聯絡及行為分擔，應論以共同正犯。又被告於同一時間、
    地點傷害丁○○、甲○○等2 人，為想像競合犯，應依刑法
    第55條規定，論以一傷害罪。爰審酌被告前有傷害之前案紀
    錄（此部分未構成累犯），有臺灣高等法院被告前案紀錄表
    1 份在卷可按（見本院易字卷第4 頁反面），本件僅因他人
    勸告而心生不滿，即在公眾場合使用暴力，毆打告訴人丁○○、甲○○成傷，目無法紀，迄今亦未向告訴人2 人表示任
    何歉意，犯後態度亦欠佳，復衡以告訴人所受傷勢等一切情
    狀，量處如主文所示之刑，並諭知以新臺幣1 千元折算1 日
    之易科罰金折算標準，以示儆懲。
據上論斷，應依刑事訴訟法第299 條第1 項前段，刑法第28條、
第277 條第1 項、第41條第1 項前段，刑法施行法第1 條之1 ，
判決如主文。
本案經檢察官陳建州到庭執行職務。
中    華    民    國    99    年     6    月     7    日
                  刑事第十三庭  審判長  法  官  黃蕙芳
                                        法  官  王參和
                                        法  官  王宗羿
以上正本證明與原本無異。
如不服本判決應於收受判決後10日內向本院提出上訴書狀，並應
敘述具體理由。其未敘述上訴理由者，應於上訴期間屆滿後20日
內向本院補提理由書(均須按他造當事人之人數附繕本)「切勿逕
送上級法院」。
中    華    民    國    99    年    6     月    7     日
                                        書記官 蔡毓琦
附錄論罪科刑法條
中華民國刑法第277條
傷害人之身體或健康者，處3 年以下有期徒刑、拘役或1 千元以
下罰金。
犯前項之罪因而致人於死者，處無期徒刑或7 年以上有期徒刑；
致重傷者，處3 年以上10年以下有期徒刑。

司法院資訊處製作；財團法人民間司法改革基金會備份。
